【裁判字號】    98,訴,235
【裁判日期】    980219
【裁判案由】    妨害自由
【裁判全文】
臺灣彰化地方法院刑事判決               98年度訴字第235號
公  訴  人    臺灣彰化地方法院檢察署檢察官
被      告    丙○○
被      告    乙○○
                        號2樓.
上列被告因妨害自由等案件，經檢察官提起公訴(97年度偵字第
3809號)，本院改依簡式審判程序判決如下：
    主  文
丙○○共同以非法方法，剝奪人之行動自由，處有期徒刑貳月，
如易科罰金，以新臺幣壹仟元折算壹日。緩刑貳年。
乙○○共同以非法方法，剝奪人之行動自由，累犯，處有期徒刑
肆月，如易科罰金，以新臺幣壹仟元折算壹日。
    事  實
一、乙○○曾因違反槍砲彈藥管理條例案件，經臺灣高雄地方法
    院以87年度訴字第2802號判處有期徒刑6 年10月確定，入監
    執行，於民國92年4月9日縮短刑期假釋出監，迄94年8月1日
    保護管束期滿，未經撤銷其假釋，視為已執行完畢。緣甲○○與丙○○2人於97年3月2日22時許，在彰化縣鹿港鎮東崎
    里謝厝9-14號甲○○之住處，因故爭吵並發生拉扯推擠，甲○○當場徒手毆打丙○○之臉部及頭部，致丙○○因而摔倒
    在地，受有右眼眼球鈍傷、右眼外傷性青光眼、右眼水晶體
    脫位、右眼視網膜出血併水腫等傷害（甲○○涉嫌傷害罪嫌
    部分，另經檢察官為不起訴處分）。丙○○之子乙○○知情
    後，為替丙○○向甲○○索討賠償，竟與丙○○共同基於以
    非法方法剝奪他人行動自由及強制之犯意聯絡，先於97年3
    月5日13時15分許，推由乙○○夥同與其等有前揭犯意聯絡
    、姓名、年籍均不詳之成年男子3名，共同駕駛車牌號碼不
    詳之自用小客車1輛，前往彰化縣鹿港鎮○○里○○路○段
    912號「宜興工廠」，將正在該處工作之甲○○強拉上該自
    用小客車，以此方式限制甲○○之行動自由，隨即乙○○以
    電話向丙○○表示「人捉到了」，並依丙○○之指示，將甲○○載往彰化縣鹿港鎮東崎里謝厝巷「東城宮」，抵達「東
    城宮」前，丙○○已在該處等候，丙○○、乙○○2人即基
    於傷害他人身體之犯意聯絡，推由乙○○持木棍等物，毆打
    甲○○之右腿，致使甲○○受有右側脛骨閉鎖性骨折併腔隙
    症候群等傷害（乙○○與丙○○2人涉嫌傷害罪嫌部分，均
    另經檢察官為不起訴處分）。乙○○並出言向甲○○恫稱：
    「不得報警，否則將會載到山上殺害」等語，以此加害生命
    之方式恐嚇甲○○，並當場要求甲○○賠償丙○○之醫療費
    用。嗣乙○○與丙○○2人續承前以非法方法剝奪他人行動
    自由及強制之犯意聯絡，於同日16時左右，將甲○○押上前
    開自用小客車，並將其載往彰化縣鹿港鎮東崎里謝厝巷8號
    丙○○之住處後方空地，不讓甲○○離去，待甲○○通知其
    妹吳淑燕到場，乙○○即表示：「你哥哥將其父親毆打到眼
    睛快失明了要開刀，你們要如何處理？」，經聯絡甲○○之
    兄吳宗華，由吳宗華打電話通知東崎里里長蔡炳出面協調，
    終以現金新臺幣2萬元達成和解，並當場交付予丙○○。乙○○與丙○○2人即以上開強暴、脅迫之方式，致甲○○於
    受迫下，賠償現金2萬元予丙○○，丙○○與乙○○2人始同
    意讓甲○○離去，並由救護車載往就醫。
二、案經甲○○訴由彰化縣警察局鹿港分局報請臺灣彰化地方法
    院檢察署檢察官偵查起訴。
    理  由
一、按除被告所犯為死刑、無期徒刑、最輕本刑為3 年以上有期
    徒刑之罪或高等法院管轄第1 審案件者外，於刑事訴訟法第
    273 條第1 項程序進行中，被告先就被訴事實為有罪之陳述
    時，審判長得告知被告簡式審判程序之旨，並聽取當事人、
    代理人、辯護人及輔佐人之意見後，裁定進行簡式審判程序
    ；除簡式審判程序及簡易程序案件外，第1 審應行合議審判
    ，刑事訴訟法第273 條之1 第1 項、第284 條之1 分別定有
    明文。本件被告所犯係死刑、無期徒刑、最輕本刑為3 年以
    上有期徒刑或高等法院管轄第1 審案件以外之罪，並於本院
    行準備程序時就被訴事實為有罪之陳述，本院合議庭依前揭
    規定，經評議結果，裁定改由受命法官獨任行簡式審判程序
    ，先予敘明。
二、上揭事實，業據被告丙○○、乙○○於本院行準備程序與審
    理時均坦承不諱，核與證人甲○○、吳宗華、吳淑燕、劉萬
    泰、蔡炳、李濃郡於警詢及偵查中所為之證述內容大致相符
    ，並有秀傳紀念醫院驗傷診斷書1紙、財團法人彰濱秀傳紀
    念醫院診斷證明書1紙、中華電信資料查詢及亞太行動資料
    查詢附卷可稽，應認被告之自白確與事實相符，洵堪採信。
三、按以強暴、脅迫方式，逼使債務人賠償金額，即屬使人行無
    義務之事，而該當刑法第304條第1項強制罪之構成要件，其
    恐嚇之行為，僅屬犯強制罪之手段，無更論以恐嚇危害安全
    罪之餘地；又按刑法第302條第1項之剝奪人之行動自由罪及
    第304條第1項之強制罪，其所保護之法益，均為被害人之自
    由，惟第302條第1項之法定刑，既較第304條第1項為重，故
    行為人以強暴脅迫使人行無義務之事，或妨害人行使權利之
    目的，而其方法已達於剝奪人之行動自由之程度時，其以強
    暴脅迫進而使人行無義務之事或妨害人行使權利之行為已為
    剝奪人行動自由之行為所吸收，應祇成立剝奪人行動自由罪
    。是核被告丙○○、乙○○所為，均係犯刑法第302條第1項
    之以非法方法剝奪人之行動自由罪。被告丙○○、乙○○與
    前述3名不詳姓名、年籍之成年男子間，就上開妨害自由等
    犯行，互有犯意聯絡及行為分擔，均為共同正犯。又被告乙○○有上開犯罪事實欄所載之前科紀錄，而於94年8月1日執
    行完畢等情，有臺灣彰化地方法院檢察署刑案資料查註紀錄
    表及臺灣高等法院被告前案紀錄表各1份附卷可稽，被告乙○○於受有期徒刑之執行完畢後，5年內故意再犯本件有期
    徒刑以上之罪，為累犯，應依刑法第47條第1項之規定，加
    重其刑。爰審酌被告2人雖與被害人間有前述糾紛，卻不思
    以理性、和平手段，循法律途徑解決紛爭，反夥同多人，剝
    奪告訴人行動自由，強迫告訴人給付賠償金，致使告訴人於
    受迫之情況下，不得不賠償被告，其過程顯有可議，惟念本
    件乃肇因於告訴人先有毆打被告丙○○成傷之事實，被告急
    於向告訴人索賠，或有失理性，但告訴人對此事件之發生非
    無可歸責之處，且被告2人於犯後均坦認犯行，並與告訴人
    達成和解，有和解書附卷可參，告訴人亦當庭表示不再追究
    ，2人犯後之態度尚屬良好，且被告乙○○係因其父丙○○
    先遭告訴人毆打，基於父子血親之情，始憤而為父尋仇索賠
    ，其情非無可恕等一切情狀，分別量處如主文所示之刑，並
    各諭知易科罰金之折算標準。再被告丙○○前未曾受有期徒
    刑以上刑之宣告，有臺灣彰化地方法院檢察署刑案資料查註
    紀錄表及臺灣高等法院被告全國前案紀錄表各1份在卷為憑
    ，其雖因一時失慮致罹刑章，然經此偵審程序與論罪科刑之
    教訓後，當知所警惕，信無再犯之虞，本院認所宣告之刑以
    暫不執行為適當，併宣告緩刑2年，以啟自新。
綜上論斷，應依刑事訴訟法第273 條之1 第1 項、第299 條第1
項前段、刑法第28條、第302條第1項、第304條、第47條、第41
條第1項前段、第74條第1項第1款，刑法施行法第1條之1，判決
如主文。
本案經檢察官蔡曉崙到庭執行職務。
中    華    民    國    98    年    2     月    19    日
                  刑事第九庭    法  官  葛永輝
以上正本證明與原本無異。
如不服本判決應於收受判決後10日內，向本院提出上訴書狀，並
應敘述具體理由; 其未敘述上訴理由者，應於上訴期間屆滿後20
日內向本院補提理由書（均須按他造當事人之人數附繕本）「切
勿逕送上級法院」。
告訴人或被害人對於判決如有不服具備理由請求檢察官上訴者，
其上訴期間之計算係以檢察官收受判決正本之日期為準。
中    華    民    國    98    年    2     月    19    日
                                書記官  黃幼華
附錄本案論罪科刑法條全文：
中華民國刑法第302條
私行拘禁或以其他非法方法，剝奪人之行動自由者，處5 年以下
有期徒刑、拘役或300 元以下罰金。
因而致人於死者，處無期徒刑或7 年以上有期徒刑，致重傷者，
處3 年以上10年以下有期徒刑。
第 1 項之未遂犯罰之。
中華民國刑法第304條
以強暴、脅迫使人行無義務之事或妨害人行使權利者，處3 年以
下有期徒刑、拘役或300 元以下罰金。
前項之未遂犯罰之。


司法院資訊處製作；財團法人民間司法改革基金會備份。
